臺灣高雄地方法院民事裁定
111年度消債清字第19號
聲　請　人　余秀芝　00000000000000000000000000000000000
00000000000000000000000000000000000000000000000000
代　理　人　陳柏乾律師
上列當事人因消費者債務清理事件聲請清算，本院裁定如下：
    主  文
聲請人余秀芝自中華民國一一一年五月十八日下午四時起開始清
算程序。
命司法事務官進行本件清算程序。
    理  由
一、聲請意旨略以：伊有不能清償債務情事，前聲請前置協商成
    立，惟因不可歸責於己之事由毀諾。伊又未經法院裁定開始
    清算程序或宣告破產，爰聲請更生等語。
二、按債務人不能清償債務或有不能清償之虞者，得依本條例所
     定更生或清算程序，清理其債務；債務人於法院裁定開始
    更生程序或許可和解或宣告破產前，得向法院聲請清算；法
    院開始清算程序之裁定，應載明其年、月、日、時，並即時
    發生效力；法院開始更生或清算程序後，得命司法事務官進
    行更生或清算程序，必要時得選任律師、會計師或其他適當
    之自然人或法人1人為監督人或管理人，消費者債務清理條
    例（下稱消債條例）第3條、第80條前段、第83條第1項、第
    16條第1項分別定有明文。
三、經查：
  ㈠聲請人曾依消債條例第151條第1項規定與最大債權金融機構
    京城銀行請求前置協商成立，聲請人應自民國101年1月起，
    分180期，利率5％，每月清償新臺幣（下同）7,720元，惟聲
    請人未依約繳款，而於102年3月11日經中國信託銀行通報毀
    諾，此有中國信託銀行陳報狀可參（本案卷第23至47頁）。
    惟聲請人自陳毀諾時以送報為業，每月收入約13,000元，未
    投保勞保，有勞工保險被保險人投保資料表【本院110年度
    司消債調字第560號卷（下稱調卷）第14至15頁】在卷可稽
    。是以聲請人斯時之每月收入，扣除以102年度高雄市每人
    每月支出最低生活費之1.2倍即14,268元（詳後述）計算之
    必要生活費用後，已難負擔每月7,720元之還款金額，堪認
    聲請人有不可歸責於己之事由，致不能履行原協商條件。
　㈡聲請人復於110年12月20日提出債權人清冊，向本院聲請調解
    債務清償方案，經本院110年度司消債調字第560號受理後，
    於111年1月12日調解不成立，聲請人於同日以言詞聲請清算
    等情，業經本院依職權調取上開調解卷宗核閱無訛。
  ㈢聲請人於108年度至110年度申報所得各為6,000元、8,500元
    、136,500元，名下無財產，雖有新光人壽、康健人壽保單
    ，惟無解約金，至國泰人壽部分，則無有效保約，台灣人壽
    部分，並未投保；又聲請人罹腰椎第2、3、4、5節與薦椎第
    1節滑脫合併神經壓迫、陳舊型腦中風、慢性腎臟病，屬中
    度身心障礙者，無業，109年10月6日起取得立即型彩券經銷
    商資格，109年11月至12月淨銷售佣金共計8,500元，110年
    共計136,300元，111年1月為74,500元，前於109年4月6日領
    取康健人壽之保險理賠金45,000元，109年4月至6月每月領
    取1,500元、110年6月3日領取4,500元疫情弱勢補助，109年
    6月18日、110年6月4日各領取行政院疫情紓困補助10,000元
    ，另於100年12月27日領取549,489元勞保老年給付，110年1
    2月27日領取一次退休金38,932元，108年12月領取低收入戶
    身障補助8,499元，109年1月起調為每月領取8,836元，109
    年4月起每月領取低收入戶生活補助6,358元，109年領取春
    節慰問金3,000元，110年及111年則各領取2,000元，又109
    年12月31日起至110年11月30日止，每月領取租金補助3,200
    元，110年12月29日起調為每月領取3,300元等情，有108年
    至109年綜合所得稅各類所得資料清單及財產歸屬資料清單
    （調卷第10至11頁、本案卷第57頁）、110年稅務電子閘門
    財產所得調件明細表（本案卷第120頁）、財產及收入狀況
    說明書（調卷第4頁）、債權人清冊（調卷第5頁）、戶籍謄
    本（本案卷第79頁）、勞工保險被保險人投保資料表（調卷
    第14至15頁）、個人商業保險查詢結果表（本案卷第62頁）
    、財團法人金融聯合徵信中心前置協商專用債權人清冊（調
    卷第7至9頁）、信用報告（本案卷第54至56頁）、三民區公
    所低收入戶證明書（調卷第17頁）、社會補助查詢表（本案
    卷第17至20頁）、租金補助查詢表（本案卷第16頁）、勞動
    部勞動力發展署高屏澎東分署函（本案卷第97頁）、勞動部
    勞工保險局函（本案卷第103頁）、康健人壽理賠通知書（
    本案卷第107頁）、存簿（卷第63至69頁）、健保投保資料
    （本案卷第108至109頁）、自願職保被保險人投保資料表（
    調卷第13頁）、身障證明（調卷第18頁）、收入切結書（調
    卷第12頁）、第4屆公益彩券立即型彩券經銷商合約書（本
    案卷第110至112頁）、彩券經銷商銷售證明（本案卷第75頁
    ）、台灣彩券股份有限公司函（本案卷第21至22頁）、康健
    人壽保險股份有限公司函（本案卷第48至49頁）、國泰人壽
    保險股份有限公司函（本案卷第104頁）、新光人壽保險股
    份有限公司陳報狀（本案卷第100至101頁）、台灣人壽保險
    股份有限公司函（本案卷第102頁）等附卷可參。另查聲請
    人曾任手工風拉亞雜貨店之負責人，惟手工風拉亞雜貨店業
    於101年5月4日歇業，非屬消債條例第2條第1、2項、消債條
    例施行細則第3條第2項、第4條之從事小規模營業活動之自
    然人，有商業登記公示資料查詢（本案卷第86頁）、稅籍登
    記資料（本案卷第85頁）在卷可證。聲請人固稱伊將身障資
    格借予郭姓里長販售彩券，而郭姓里長於聲請人與台灣彩券
    股份有限公司簽約時給付聲請人車馬費400元，並於110年初
    給付10,000元現金，彩券收入實非其所有云云，惟聲請人未
    舉證以實其說，是彩券淨銷售佣金仍應認屬聲請人之收入，
    依聲請人上述工作、健康、收入情形，認以聲請人109年11
    月至111年1月平均每月彩券淨銷售佣金，加計每月領取之低
    收入戶生活補助、身障補助、租金補助及每年領取之春節慰
    問金，共計33,281元【計算式：（8,500＋136,300＋74,500）
    ÷15＋6,358＋8,836＋3,300＋2,000÷12＝33,281，本裁定計算式
    均採元以下4捨5入】，核算其現在償債能力之基礎，堪認妥
    適。
  ㈣關於聲請人個人日常必要支出部分，聲請人主張每月支出16,
    009元（（包含每月房屋租金4,500元）乙情，並提出租賃契
    約（本案卷第70至73頁）為證。按債務人必要生活費用，以
    最近1年衛生福利部或直轄市政府所公告當地區每人每月最
    低生活費1.2倍定之，清債條例第64條之2第1項定有明文。
    本院參酌衛福部社會司所公告111年度高雄市最低生活費為1
    4,419元，1.2倍即17,303元，聲請人主張每月必要支出約16
    ,009元，尚屬合理，應予採計。
  ㈤綜上所述，聲請人每月平均收入約33,281元，扣除必要生活
    費16,009元後，尚餘17,272元。而聲請人目前負債總額為2,
    115,426元（調卷第24至26頁，包括：元大銀行、中國信託
    銀行），以上開餘額按月攤還結果，至少約須10年（計算式
    ：2,115,426÷17,272÷12＝10）始能清償完畢，堪認聲請人確
    有不能清償債務之情事。從而，聲請人向本院聲請清算，應
    予准許，並命司法事務官進行本件清算程序。
四、依消債條例第11條第1 項、第83條第1 項、第16條第1 項，
    裁定如主文。
中　　華　　民　　國　　111 　年　　5 　　月　　18　　日
              　　民事庭　　法　官　賴寶合
以上正本係照原本作成。
本裁定不得抗告。
中　　華　　民　　國　　111 　年　　5 　　月　　18　　日
  　                        書記官　胡美儀